【裁判字號】    91,交聲,126
【裁判日期】    920528
【裁判案由】    聲明異議
【裁判全文】
臺灣屏東地方法院交通事件裁定                    九十一年度交聲字第一二六號
    異  議  人  甲○○
右列受處分人因違反道路交通管理處罰條例案件，對於交通部公路局屏東監理站民國
九十一年十月十六日屏監稽違駕字第八二－Ｖ00000000號裁決（原處分：屏
警交字第Ｖ00000000號）聲明異議，本院裁定如左：
    主  文
原處分撤銷。
甲○○汽車駕駛人，駕駛汽車經測試檢定有酒精濃度超過規定標準情形，因而肇事致
人受傷，處罰鍰新臺幣肆萬玖仟伍百元，並吊扣駕駛執照貳年。
    理  由
一、本件聲請人甲○○因不服交通部公路總局高雄區監理所屏東監理站以其於民國九
    十一年二月十三日晚間八時許，酒後血液中酒精濃度達每百毫升一八六．七五毫
    克（ｍｇ＼ｄＬ），換算呼氣中酒精濃度為每公升０．八八九毫克（ｍｇ＼Ｌ）
    ，已逾規定之標準而仍駕駛車號九Ｓ－四０七七號自小客車在崁頂鄉○○路行駛
    ，有汽車駕駛人，駕駛汽車經測試檢定有酒精濃度超過規定標準情形之違規事實
    ，於九十一年六月四日以八二－Ｖ00000000號裁決對其處以罰鍰新臺幣
    （下同）五萬七千元並吊扣駕駛執照十二個月，嗣經該機關自行撤銷後，又於同
    年十月十六日再以00－000000000號就同一事件對其做成處罰鍰四萬
    九千五百元並吊扣照駛執照一年之裁決，爰以該車當時係由其姊王麗萍所駕駛為
    由向本院聲明異議。
二、按汽車駕駛人有飲用酒類或其他類似物後其吐氣所含酒精濃度超過每公升０‧二
    五毫克或血液中酒精濃度超過百分之０‧０五以上情形者，不得駕車，道路交通
    安全規則第一百十四條第二款定有明文。汽車駕駛人，駕駛汽車經測試檢定有酒
    精濃度超過規定標準情形者，處新臺幣一萬五千元以上六萬元以下罰鍰，並當場
    移置保管其車輛及吊扣其駕駛執照一年；因而肇事致人受傷者，並吊扣其駕駛執
    照二年；致人重傷或死亡者，吊銷其駕駛執照，並不得再考領，道路交通管理處
    罰條例第三十五條第一項第一款復已明定。又交通法庭認為聲明異議有理由或聲
    明異議雖無理由而原處分不當或違法者，應以裁定將原處分經聲明異議部分撤銷
    ，並自為裁定，道路交通案件處理辦法第二十條前段著有規定。
三、聲請人甲○○於九十一年二月十三日晚間在屏東縣崁頂鄉○○村○○路一八之一
    號與親友多人同飲酒類後，涉嫌於當晚八時許因服用酒類致不能安全駕駛動力交
    通工具，仍駕駛車號九Ｓ—四０七七號自用小客車，搭載其姊王麗萍自前址出發
    沿瓦路往崁頂方向行駛，途經該路二三號前方時，失控撞及該戶圍牆，聲請人
    甲○○及王麗萍並因而受傷，經送醫救治後，測得聲請人甲○○血液中酒精濃度
    達每百毫升一八六‧七五毫克（ｍｇ／ｄＬ），換算呼氣中酒精濃度達每公升０
    ．八八九毫克（ｍｇ＼Ｌ）之事實，除經屏東縣警察局東港分局依違反道路交通
    管理處罰條例第三十五條第一項第一款規定，以屏警交字第Ｖ00000000
    號為本件舉發外，另依違反刑法第一百八十五條之三公共危險罪嫌將聲請人甲○
    ○報由臺灣屏東地方法院檢察署檢察官以九十一年度偵字第一五四０號提起公訴
    ，旋經本院依該罪名於九十二年五月二十一日以九十二年度交易字第四一號判處
    有期徒刑六月，並諭知易科罰金之折算標準，有起訴書、判決書各一份附卷可稽
    ，並經本院調得該案全部卷證參核在卷。經查，聲請人甲○○於右揭時地確有飲
    酒，嗣後因與其姊王麗萍同車發生事故而同經送醫，旋經測得其體內酒精濃度如
    上，其姊王麗萍並因而受有右上臂肱骨骨折等傷害，業據聲請人甲○○於該案警
    、偵訊及本院審理時自白不諱，並經證人王麗萍、證人即事發後即到達現場之人
    王漢邦、證人即事發後為王麗萍急診之安泰醫院醫師洪明清於警、偵訊中證述綦
    詳（見該案警卷第二十五頁、第二十九頁以下、偵卷第九頁、第五十八頁、第五
    十一頁以下），復有記載事故處理時，上開二人均同在車內等意旨之屏東縣警察
    局東港分局崁頂分駐所員警工作紀錄簿節本（該案警卷第五十二頁）、道路交通
    事故調查報告表（該案警卷第三十九頁）、安泰醫院酒精濃度檢驗報告、王麗萍
    急診病歷各一份、現場及車損照片九幀（見該案警卷第四十頁以下）可稽，堪信
    為真。本件車禍發生後，經不詳之路人緊急報警求援，屏東縣警察局東港分局崁
    頂分駐所警員孫兆江及由吳馥、曹俊傑所駕駛之救護車隨即陸續趕來救援，吳
    馥、曹俊傑先行將聲請人甲○○及證人王麗萍等人送往安泰醫院救治，孫兆江
    則以本件為單純車禍案件，於將聲請人甲○○、王麗萍送醫後，即通知同分局車
    禍處理小組警員黃昭雄、林宗吉前來處理，業據證人孫兆江、黃昭雄於該案接受
    偵訊及本院調查時、證人吳馥、曹俊傑於接受偵訊時證述綦詳。孫兆江於到場
    處理時，曾就本件駕駛人為何人訊問在場目擊之證人吳健一而據當場告知係一男
    子，乃據此轉告黃昭雄等節，亦據證人孫兆江、黃昭雄於該案接受偵訊及本院調
    查時證述在卷，另證人吳健一於該案警、偵訊及本院審理時亦證稱：當時確係看
    到一男子趴在駕駛座上等語。而證人即事發後聲請人甲○○及王麗萍尚身陷車內
    即趕到現場救援之人王漢邦於陪同聲請人甲○○在安泰醫院就醫時，即已將聲請
    人甲○○為本件駕駛人一節，向員警黃昭雄、林宗吉陳述明確，亦據證人黃昭雄
    於該案接受偵訊及本院調查時、證人林宗吉於偵訊時結證在卷。衡情，證人黃昭
    雄、林宗吉均為警務人員，與聲請人甲○○復無任何仇隙，應無干冒偽證罪責而
    橫予誣陷之理，是其二人所述，堪信為真，自不因證人即聲請人甲○○之胞兄王
    漢邦嗣後翻異前詞而受影響。另依前引道路交通事故調查報告表及現場照片顯示
    ，本件事發當時聲請人甲○○所駕前開自小客車沿該寬度僅三．八公尺之道路行
    駛而衝撞上址牆壁，力道之猛，不僅造成該磚砌外牆整片倒塌、該車左前車頭葉
    子板附近全毀、左前輪並掉落在磚牆倒塌處、兩側安全氣囊猶均已爆開，該車卻
    在無左前車輪之情形下，繼續駛回道路刮地行駛約二十二．八公尺始停止，以其
    駕駛行徑之離譜，顯與一般意識正常之人所為有異，而依本件事發後，經承辦員
    警對聲請人甲○○行為之觀察，亦發現其有語無倫次、就醫時行為粗暴、肢體語
    言特多之情形，有刑法第一百八十五條之三案件測試觀察紀錄表一紙在卷可參，
    足徵其當時因體內酒精作用，顯已無法有效操控所駕車輛，乃造成本件事故之發
    生，而其肇事情節之嚴重，雖安全氣囊已經啟動而仍無法避免同車乘客王麗萍受
    有上開傷害，是聲請人甲○○右揭酒後駕車之違規行為，與本件事故之發生，進
    而造成王麗萍受傷之結果間，顯有直接因果關係。其右揭時地確有汽車駕駛人，
    駕駛汽車經測試檢定有酒精濃度超過規定標準，因而肇事致同車乘客王麗萍受傷
    情事，洵堪認定，聲請意旨以該車係由王麗萍駕駛，指摘原裁決不當而向本院聲
    明異議為無理由，應予駁回。
四、原裁決認定聲請人甲○○有汽車駕駛人，駕駛汽車經測試檢定有酒精濃度超過規
    定標準情形之違規事實，依道路交通管理處罰條例第三十五條第一項第一款處以
    罰鍰新臺幣肆萬玖仟伍百元，並吊扣駕駛執照一年之處分，固非無據，惟同條項
    規定之構成要件事實，原可分為三部分，除前段規定汽車駕駛人，駕駛汽車經測
    試檢定有酒精濃度超過規定標準情形者，應處以一萬五千元以上六萬元以下罰鍰
    並吊扣其駕駛執照一年之基本態樣及其效果外，其中段、後段並就因而肇事致人
    受輕傷、重傷及死亡者，另有加重處罰之規定。今聲請人甲○○右揭時地除有違
    規酒後駕車之行為，其同一違規事實既已發生肇事致人受傷之結果已如前述，自
    應適用同條項中段關於致人受傷之規定，其處罰效果除罰鍰部分與前段相同外，
    關於吊扣駕駛執照之處分，猶明文規定其期間為二年，並無裁量空間，原裁決認
    定聲請人甲○○前揭違規事實違反同一條項前段之規定，處以罰鍰四萬九千五百
    元並吊扣駕照一年之處分，顯有未當。是本件聲請人甲○○聲明異議雖無理由，
    惟原裁決認事用法既有不當，揆諸前開說明，自應由本院撤銷原裁決，並自為適
    法之裁定。
五、據上論斷，應依道路交通案件處理辦法第二十條，裁定如主文。
中      華      民      國    九十二    年      五      月    二十八    日
                                    臺灣屏東地方法院交通法庭
              法  官  陳松檀
右正本證明與原本無異。
如不服本裁定應於收受送達後五日內向本院提出抗告書狀敘述抗告之理由抗告於臺灣
高等法院高雄分院。
                                        書記官  張福山
中      華      民      國    九十二    年      五      月    二十八    日


司法院資訊處製作；財團法人民間司法改革基金會備份。
